臺灣雲林地方法院刑事判決　　　　　　　　　　　　　 九十三年度重訴字第一號
　　公　訴　人　臺灣雲林地方法院檢察署檢察官
　　被　　　告　乙○○
　　選任辯護人　林再輝律師
右列被告因違反毒品危害防制條例案件，經檢察官提起公訴（九十二年度毒偵字第三
八六０號、第三八五七號），本院判決如左：
    主  文
乙○○連續販賣第壹級毒品，處有期徒刑捌年陸月，扣案如附表一所示之物沒收銷燬
之，如附表二所示之物均沒收。因販賣第壹級毒品所得之新臺幣陸仟元沒收之，如全
部或一部不能沒收時，以其財產抵償之。又連續轉讓第壹級毒品，處有期徒刑壹年肆
月。又連續轉讓第貳級毒品，處有期徒刑拾月。扣案如附表三所示之物沒收銷燬之。
應執行有期徒刑拾年，扣案如附表一、三所示之物均沒收銷燬之，如附表二所示之物
均沒收，因販賣第壹級毒品所得之新臺幣陸仟元沒收之，如全部或一部不能沒收時，
以其財產抵償之。
    事  實
一、乙○○因有施用毒品之惡習，又缺錢購買毒品，竟基於意圖營利販賣第一級毒品
    海洛因之概括犯意，自民國九十二年三月間起至同年六月間止，連續在雲林縣麥
    寮鄉○○路邊或麥寮國中等處，各以新臺幣（下同）一千元、五百元、五百元之
    代價，販賣不詳數量之海洛因予康蔣文三次；又各以一千元、五百元之代價，販
    賣不詳數量之海洛因予林網湖二次；再各以一千元、一千元、五百元之代價，販
    賣不詳數量之海洛因予蔡宇家三次，藉此牟利計得款六千元。乙○○又另基於轉
    讓第一級毒品海洛因之概括犯意，自九十二年二月間起至同年六月間止，連續在
    雲林縣麥寮鄉○○路邊，無償轉讓實際數量不詳之第一級毒品海洛因三次予蔡志
    忠。又另基於轉讓第二級毒品安非他命之概括犯意，亦自九十二年二月間起至同
    年六月間止，連續在雲林縣麥寮鄉○○路邊，無償轉讓實際數量不詳之第二級毒
    品安非他命三次予蔡志忠。九十二年八月某日，乙○○搭乘丙○○（另由檢察官
    偵辦中）所駕駛之車牌號碼ＰＱ—七七００號自用小客車，至台中市○○路澄清
    醫院，向不詳年籍姓名「王」姓之人，購買第二級毒品安非他命三萬六千元，以
    供自己吸食或無償轉讓之用。同年九月三日十六時許，乙○○又基於自己使用及
    販賣海洛因與轉讓安非他命之目的，搭乘丙○○駕駛之上開車輛，載同甲○○（
    另行審結），至高雄市左營區榮民醫院，向不詳姓名年籍「雷」姓之人，購買數
    量不詳之海洛因與安非他命共計二十六萬元。嗣於九十二年九月九日上午七時三
    十分，為警在雲林縣麥寮鄉崙後村二０九號「上海汽車商務旅館」二０三室、二
    一六室，查獲丙○○、乙○○、甲○○、林于靖（已由檢察官另為不起訴處分）
    ，員警並在乙○○居住之二０三室內查獲海洛因二百零六包（另三包白粉經鑑定
    無毒品反應）、安非他命二十三包、電子秤一台、研磨機二台、吸食器一組、分
    裝袋一大包、殘渣袋一大包、分裝鏟十八支、刷子三支、剪刀一支、注射針筒八
    支、橡皮管一條、皮包三個、行動電話四支、現金六十四萬零六百元等物。
二、案經雲林縣警察局移送臺灣雲林地方法院檢察署檢察官偵查起訴。
    理  由
一、認定犯罪事實所憑之證據及理由：
（一）被告於本院審理中之自白。
（二）證人康蔣文、林網湖、蔡宇家、蔡志忠、林于靖在偵查中具結之證詞。
（三）同案被告丙○○、甲○○在偵查中，就被告涉案部分以證人身分具結之證詞。
（四）現場查獲相片十六張附於警卷可資證明。
（五）扣案二百零九包白粉經鑑定結果，其中二百零六包均含有第一級毒品海洛因成
      分，淨重一百八十六點九七公克，空包裝重四七點一三公克，純度百分之四十
      六點三六，質純淨重八十六點六八公克，另三包檢驗結果無毒品反應，淨重三
      百零八點七公克，空包裝重三點五四公克，此有法務部調查局調科壹字第一六
      ０００二一二一號鑑定通知書附偵查卷（二）第三十八頁可稽。
（六）員警於查獲乙○○時，當場扣得之海洛因二百零六包、無毒品反應之白粉三包
      、安非他命二十三包、電子秤一台、研磨機二台、吸食器一組、分裝袋一大包
      、殘渣袋一大包、分裝鏟十八支、刷子三支、剪刀一支等物、皮包三個。
二、論罪科刑之理由
（一）按毒品危害防制條例於九十二年七月九日公布，且自九十三年一月九日起生效
      施行，被告販賣及轉讓第一級毒品海洛因、轉讓第二級毒品安非他命之行為，
      均係在該條例生效施行前，經比較新舊法規定之結果，修正後毒品危害防制條
      例第四條第一項之販賣第一級毒品、第八條第一項、第二項之轉讓第一級、第
      二級毒品之規定，與修正前之法定刑度雖無不同，然修正後之毒品危害防制條
      例第八條第六項新增「轉讓毒品達一定數量者，加重其刑至二分之一，其標準
      由行政院定之」規定，顯然較不利於被告。因此依刑法第二條第一項但書規定
      ，被告轉讓第一級、第二級毒品部分，自應適用修正前毒品危害防制條例論處
      。而被告販賣第一級毒品部分，自無法割裂適用法律，亦應依修正前規定論處
      。故核被告乙○○所為販賣海洛因之行為，係犯修正前毒品危害防制條例第四
      條第一項之販賣第一級毒品罪；所為無償轉讓海洛因與安非他命之行為，係分
      別犯同條例第八條第一項、第二項之轉讓第一級、第二級毒品罪。
（二）被告供販賣第一級毒品前後持有第一級毒品之行為，與供轉讓第一級、第二級
      毒品前後持有第一級、第二級毒品之低度行為，應各為販賣第一級毒品與轉讓
      第一級、第二級毒品之高度行為所吸收，均不另論罪。
（三）被告所為八次販賣第一級毒品及各三次轉讓第一級、第二級毒品之行為，均時
      間緊接，所犯構成要件相同，顯係各基於概括犯意而為，均為連續犯，應均依
      刑法第五十六條規定各論以一罪，然因販賣第一級毒品之法定本刑為死刑或無
      期徒刑，此部分依法不得加重，應僅就轉讓第一級、第二級毒品罪部分加重其
      刑。
（四）又被告所犯連續販賣第一級毒品、連續轉讓第一級毒品、連續轉讓第二級毒品
      三罪間，犯意個別，行為態樣與罪質均不相同，應予分論併罰，起訴書認為牽
      連犯，應有誤解。
（五）被告雖有上開連續販賣第一級毒品之犯行，然販賣毒品所得僅六千元，且就販
      賣對象與次數計算，所涉情節並非嚴重，其因一時貪念，致罹法定刑為死刑或
      無期徒刑之重典，相對於長期大量販賣毒品之大毒梟，被告對於社會治安及國
      民健康之危害較小，倘亦處以死刑或無期徒刑，不免過苛，且無從與犯罪情節
      重大之毒梟所有區隔，是其犯罪情狀相較於法定之重刑，在客觀上足以引起一
      般人之同情，其販賣情節尚堪憫恕，此部分依刑法第五十九條規定，酌量減輕
      其刑。
（六）爰審酌被告年輕力壯，竟不思正途謀生，循非法販毒圖利，犯罪之動機不良，
      僅為圖得一己之私利，無視於國家防制毒品危害之禁令，竟多次販賣及轉讓毒
      品予他人，戕害他人之身心發展，足以使購買或受讓而施用者導致精神障礙、
      性格異常，甚至造成生命危險之生理成癮性及心理依賴性，戕害國民身心健康
      ，暨其販賣及轉讓毒品之期間長短、次數與數量，販賣及轉讓毒品對於社會治
      安、經濟所生危害非鉅，且坦承販賣、轉讓毒品犯行，犯後態度良好，認顯有
      悔意等一切情狀，分別量處如主文所示之刑，並定其應執行之刑。
（七）扣案如附表一、三所示之海洛因與安非他命，分別屬修正前毒品危害防制條例
      第二條第二項第一款及第二款之第一級、第二級毒品，均為違禁物，爰均依同
      條例第十八條第一項前段規定，宣告沒收銷燬之。另附表二所示之物品均為被
      告所有，且供本件販賣毒品犯罪所用，此為被告供明在卷，爰依同條例第十九
      條第一項規定宣告沒收，而被告因販賣第一級毒品所得之財物六千元，亦應依
      同條例第十九條第一項之規定，併予宣告沒收之，如全部或一部不能沒收時，
      以其財產抵償之。至另扣案之注射針筒八支、橡皮管一條，係被告施用毒品所
      用之物品，經被告陳明在卷，與本件販賣、轉讓毒品犯行無涉，又非違禁物品
      ，本院自無從併予宣告沒收。而現金六十四萬零六百元，電話四支，並無證據
      證明為被告販賣毒品所得或所用之物，即不得依上開規定予以宣告沒收，附此
      敘明。
三、適用的法律：
（一）刑事訴訟法第二百九十九條第一項前段。
（二）修正前毒品危害防制條例第四條第一項、第八條一項、第二項、第十八條第一
      項前段、第十九條第一項。
（三）刑法第十一條、第二條第一項但書、第五十六條、第五十九條、第五十一條第
      五款。
本案經檢察官王淑月到庭執行職務
中      華      民      國      九十三      年    八      月    十九    日
                                        臺灣雲林地方法院刑事第三庭
                                          審判長法  官  劉  國  賓
                                                法  官  廖  國  勝
                                                法  官  蘇  錦  秀
右正本證明與原本無異。
如不服本判決，應於判決送達後十日內向本院提出上訴狀( 應附繕本 )。
                                                書記官  黃  秋  萍
中      華      民      國      九十三      年    八      月    十九    日
附表一：
第一級毒品海洛因，共計二百零六包（淨重一百八十六點九七公克，空包裝重四七點
一三公克，純度百分之四十六點三六，質純淨重八十六點六八公克）
附表二：
  電子秤一台、研磨機二台、吸食器一組、分裝袋一大包、殘渣袋一大包、分裝鏟十
  八支、刷子三支、剪刀一支、皮包三個、無毒品成分之白粉三包（淨重三百零八點
  七公克，空包裝重三點五四公克）
附表三：
  第二級毒品安非他命，共計二十三包，毛重三十九點七公克。
修正前毒品危害防制條例第四條
製造、運輸、販賣第一級毒品者，處死刑或無期徒刑；處無期徒刑者，得併科新台幣
一千萬元以下罰金。
製造、運輸、販賣第二級毒品者，處無期徒刑或七年以上有期徒刑，得併科新台幣七
百萬元以下罰金。
製造、運輸、販賣第三級毒品者，處五年以上有期徒刑，得併科新台幣五百萬元以下
罰金。
製造、運輸、販賣專供製造或施用毒品之器具者，處一年以上七年以下有期徒刑，得
併科新台幣一百萬元以下罰金。
前四項之未遂犯罰之。
修正前毒品危害防制條例第八條
轉讓第一級毒品者，處一年以上七年以下有期徒刑，得併科新台幣一百萬元以下罰金
。
轉讓第二級毒品者，處六月以上五年以下有期徒刑，得併科新台幣七十萬元以下罰金
。
轉讓第三級毒品者，處三年以下有期徒刑，得併科新台幣三十萬元以下罰金。
前三項之未遂犯罰之。
